臺灣士林地方法院刑事判決
111年度審訴字第280號
公  訴  人  臺灣士林地方檢察署檢察官
被      告  林騰霖

選任辯護人  呂冠勳律師
            翁方彬律師

            
上列被告因誣告案件，經檢察官提起公訴（110年度偵續字第235
號），本院合議庭因被告於準備程序就被訴事實為有罪之陳述，
裁定由受命法官獨任進行簡式審判程序並判決如下：
    主  文
林騰霖犯誣告罪，處有期徒刑肆月。
    事實及理由
一、按簡式審判程序之證據調查，不受第159條第1項之限制，刑
    事訴訟法第273條之2定有明文，是於行簡式審判程序之案件
    ，被告以外之人於審判外之陳述，除有其他不得作為證據之
    法定事由外，應認具有證據能力。本件所援引被告林騰霖以
    外之人於審判外之陳述，因本案採行簡式審判程序，復無其
    他不得作為證據之法定事由，依上說明，應認均有證據能力
    。
二、本件事實及證據，除均引用檢察官起訴書之記載（如附件）
    外，證據部分併補充：被告林騰霖於審判中之自白（見本院
    卷第60、66頁）。
三、論罪科刑：
　㈠核被告林騰霖所為，係犯刑法第169條第1項之誣告罪及同法
    第171條第1項之未指定犯人誣告罪。被告以一行為觸犯數罪
    名，為想像競合犯，應依刑法第55條前段之規定，從一重之
    誣告罪處斷。
　㈡按犯刑法第168條至第171條之罪，於所虛偽陳述或所誣告之
    案件，裁判或懲戒處分確定前自白者，減輕或免除其刑，刑
    法第172條定有明文。刑法第172條之規定，並不專在獎勵犯
    罪人之悛悔，而要在引起偵查或審判機關之易於發見真實，
    以免被誣告人終於受誣，故不論該被告之自白在審判前或審
    判中，自動或被動，簡單或詳細，一次或二次以上，並其自
    白後有無翻異，苟其自白在所誣告之案件裁判確定以前，即
    應依該條減免其刑（最高法院31年上字第345號判例參照）
    ；茲查，被告在本院審理時已自白犯上開誣告罪，有如前述
    ，所誣告之案件雖未成案，致無裁判或懲戒可言，致與前開
    條文中所稱「所誣告之案件裁判確定」不同，然因其自白在
    本案中仍有避免無益之司法調查之故，仍應從寬解釋，爰依
    刑法第172條規定減輕其刑（最高法院31年上字第2211號判
    例、66年度第5次刑事庭會議決議參照）。
　㈢爰以行為人之責任為基礎，審酌被告僅因鄰居相處問題，竟
    即任意虛構事實對被害人林昭宏、告訴人沈美汝提出檢舉，
    使告訴人及被害人等受刑事偵查，有受刑事處分之危險，更
    浪費司法資源，應予非難，惟念其犯後終知坦承犯行，然未
    能與告訴人達成和解，兼衡被告大學畢業之智識程度、目前
    在地政事務所任職測量人員，已婚，有1名成年子女，與家
    人同住之家庭經濟與生活狀況等一切情狀，量處如主文所示
    之刑，以資懲儆。 
　㈣另本件被告所犯者為最重本刑7年以下有期徒刑之罪，固經依
    刑法第172條減刑，並由本院宣告有期徒刑4月，但該條減刑
    係屬「總則」性質，僅為處斷刑上之加重或減免，並未變更
    其犯罪類型，原有法定刑自不受影響，自無依刑法第41條第
    1項諭知易科罰金之餘地（最高法院95年度台上字第4927號
    判決參照）。惟本件雖不符刑法第41條第1項前段易科罰金
    之規定，然本院宣告之主刑為6月以下之有期徒刑，已符刑
    法第41條第3項之得易服社會勞動之標準，至是否准予易服
    社會勞動，乃屬執行事項，應於判決確定後，另向執行檢察
    官聲請，由其裁量決定，允宜敘明。
　㈤至辯護人雖為被告求為緩刑之宣告云云。惟按緩刑之宣告，
    除應具備刑法第74條所定條件外，並須有可認為以暫不執行
    刑罰為適當之情形，始得為之，此屬法院裁判時得依職權自
    由裁量之事項（最高法院72年度台上字第6696號判決參照)
    。本件被告於本案判決時，尚未曾因故意犯罪受有期徒刑以
    上刑之宣告，此有上開前案紀錄表附卷可佐，固符合刑法第
    74條第1項第1款宣告緩刑之條件，然其犯後雖已坦承犯行，
    但既未與告訴人達成和解，且其所為除侵害告訴人及被害人
    之個人法益外，尚侵害國家之法益，造成司法資源之浪費，
    情節非屬輕微，本院認被告仍應藉由刑之執行而達警 惕之
    效，自難認其所受宣告之刑有暫不執行為適當之情形，即不
    宜併為緩刑之諭知，併此敘明。
據上論結，應依刑事訴訟法第273條之1第1項、第284條之1、第2
99條第1項前段、第310條之2、第454條，刑法第169條第1項、第
171條第1項、第55條、第172條，刑法施行法第1條之1第1項，判
決如主文。
本案經檢察官李美金提起公訴，檢察官郭季青到庭執行職務。
中　　華　　民　　國　　111 　年　　5 　　月　　31　　日
                  刑事第九庭法  官  李冠宜
以上正本證明與原本無異。
如不服本判決應於收受送達後20日內向本院提出上訴書狀，並應
敘述具體理由。其未敘述上訴理由者，應於上訴期間屆滿後20日
內向本院補提理由書（均須按他造當事人之人數附繕本）「切勿
逕送上級法院」。
因疫情而遲誤不變期間，得向法院聲請回復原狀。
                            書記官  杜依玹
中　　華　　民　　國　　111 　年　　6 　　月　　1 　　日
附錄：本案論罪科刑法條全文 
中華民國刑法第169條
（誣告罪）
意圖他人受刑事或懲戒處分，向該管公務員誣告者，處7年以下
有期徒刑。
意圖他人受刑事或懲戒處分，而偽造、變造證據，或使用偽造、
變造之證據者，亦同。
中華民國刑法第171條
未指定犯人，而向該管公務員誣告犯罪者，處1年以下有期徒刑
、拘役或9千元以下罰金。
未指定犯人，而偽造、變造犯罪證據，或使用偽造、變造之犯罪
證據，致開始刑事訴訟程序者，亦同。
中華民國刑法第55條
（想像競合犯）
一行為而觸犯數罪名者，從一重處斷。但不得科以較輕罪名所定
最輕本刑以下之刑。